【裁判字號】    90,訴,232
【裁判日期】    900622
【裁判案由】    殺人未遂等
【裁判全文】
臺灣基隆地方法院刑事判決                            九十年度訴字第二三二號
    公  訴  人  臺灣基隆地方法院檢察署檢察官
    被      告  庚○○
    指定辯護人本院公設辯護人乙○○
右列被告因殺人未遂等案件，經檢察官提起公訴 (八十九年度偵字第五二○九號)，
本院判決如左：
    主  文
庚○○殺人，未遂，處有期徒刑參年陸月；又於夜間在公眾得出入之場所，未經許可
持有刀械，處有期徒刑肆月，小武士刀壹把沒收，應執行有期徒刑參年捌月，小武士
刀壹把沒收。被訴傷害部分公訴不受理。
    事  實
一、庚○○與何致瑋（現役軍人，另案由國防部北區軍事法院審理中）、丙○○、戊○○（與丙○○均為同案被告，另行審結）及張正楷、潘仲修、劉文昌、吳登在
    、余俊朋、林惟廷、陳銘祥、詹弘鳴、賴韋志（以上諸人另經檢察官為不起訴處
    分）等人於民國八十九年十月十四日夜間二十三時五十分許，在基隆市○○路耶
    魯ＫＴＶ六○三室為林惟廷慶祝生日，席中何致瑋與隔壁包廂甲○○、己○○（
    業經撤回告訴，另行審結）、丁○○（未提出告訴）三人，因敬酒引發口角，經
    何致瑋示意夥友潘仲修等人動手後，庚○○即基於傷害之故意與潘仲修等同夥共
    同毆打甲○○等人，嗣庚○○並至該棟大樓旁之防火巷內取出其於八十九年四、
    五月間某日在基隆市○○路市集所購得後未經許可而持有，並預藏於該處以備不
    時防身所需小武士刀一把，返回該處公眾得出入之場所，明知胸部乃人身要害所
    在，猶基於縱因此致人於死，亦在所不惜之殺人不確定故意，持該小武士刀猛刺
    砍甲○○之胸部及手腳等處共六刀，其刺胸之一刀幸經甲○○及時以手擋開，而
    未造成致命傷勢，但亦使甲○○受有胸部一．○×○．五公分、右手及手肘多處
    刺裂傷、右手肘四×一．五公分皮膚裂傷、右大腿四．○×一．○公分皮膚裂傷
    之傷害，嗣因林惟廷之母丁秋蘭出面制止庚○○，將庚○○推入包廂，庚○○始
    罷手。
    其後己○○躲入包廂內打電話報警，經警檢視耶魯ＫＴＶ店內監視錄影帶而循線
    查獲。
二、案經被害人甲○○訴由基隆市警察局移送台灣基隆地方法院檢察署檢察官偵查起
    訴。
    理  由
一、右揭犯罪事實，業據被告庚○○坦承不諱，核與告訴人甲○○指述，以及同案被
    告戊○○、證人劉文昌、潘仲修、張正楷、余俊朋、陳銘祥、林惟廷等人於警訊
    及偵查中所供相符，並有告訴人甲○○之驗傷單一紙附卷及監視錄影帶一卷扣案
    可稽，事證甚明，且依上開驗傷單所示，甲○○胸部所受刀傷係刺傷，雖傷痕不
    深，但告訴人指稱當時係因其以手及時擋開，始未造成嚴重傷勢，被告就此亦不
    否認，且被告於本院更坦承行為當時知悉以尖刀刺胸，足以致命，則其仍悍然以
    尖刀刺人胸部要害，即使無明確欲取人性命之直接故意，但至少已有縱然被害人
    因此致命，亦在所不惜之不確定故意，應無可疑，是其犯行自堪認定。
二、核被告庚○○未經許可，在公眾得出入之場所持有武士刀，及持刀殺人而未發生
    死亡結果之行為，係犯刑法第二百七十一條第二項、第一項之殺人未遂罪及槍砲
    彈藥刀械管制條例第十五條第一款、第二款之夜間在公眾得出入之場所持有刀械
    罪，且起訴書之證據並所犯法條欄雖未列持有刀械罪，惟案件已否經起訴，係以
    公訴人所指之犯罪事實為準，而本件起訴書之犯罪事實欄既已敘及被告殺人時係
    持其預藏之小武士刀，自已指明被告持有刀械之犯罪事實，應認此部分亦已起訴
    ，本院自得予以審判。且被告係其他原因而持有刀械，於持有之始即已成罪，而
    持有行為繼續中始另行起意持以行兇殺人，難認具備方法結果之牽連關係，應予
    分別論罪，併合處罰。惟其所犯前述殺人之犯行既尚屬未遂，應依同法第二十六
    條前段規定減輕其刑。且被告行為時甫滿十八歲，年輕識淺，血氣方剛，僅因偶
    發事故而行兇，並無預謀，又所造成被害人之傷勢尚非嚴重，以其行為，衡諸上
    開罪名之法定刑度，客觀上不無堪予憫恕之處，本院認縱處以法定最低度刑猶嫌
    過重，爰依刑法第五十九條規定酌量遞減輕其刑。審酌被告係因一時衝動觸法，
    所生危害尚非極嚴重，犯後亦坦承犯行，惟迄未與被害人和解，彌補損害等一切
    情狀，就所犯罪名各量處如主文所示之刑，並定其應執行之刑，以示儆懲。
    而被告行兇時所持之小武士刀雖未扣案，但不能證明業已滅失，且係違禁物，仍
    應依刑法第三十八條第一項第一款宣告沒收。
三、公訴意旨另以被告庚○○於前開時地砍殺被害人甲○○時，又基於傷害之故意毆
    傷己○○，而認被告此部分行為另犯刑法第二百七十七條第一項之傷害罪，惟上
    開罪名依同法第二百八十七條前段規定，須告訴乃論，茲據被害人己○○當庭撤
    回告訴，則被告此部分犯行之訴追條件已有欠缺，雖公訴人認被告傷害部分應為
    殺人未遂之重行為所吸收，不另論罪，惟查依起訴書所述被告之犯罪事實為基於
    傷害故意而毆傷甲○○、己○○，嗣對甲○○部分又昇高為殺人犯意而砍殺甲○○未遂，則就甲○○部分固得認逕就其最終昇高後之殺人犯意論為殺人未遂罪為
    已足，但就己○○部分，起訴書之犯罪事實未認被告對其嗣已萌生殺人故意，則
    被告此部分傷害部分與所犯殺人未遂部分異其被害客體，顯難謂此部分傷害亦為
    殺人未遂罪吸收，公訴人之理由認定有顯然之錯誤，應就其犯罪事實之記載就傷
    害部分另為論擬，且此部分亦與被告殺人未遂部分難認係一行為所犯，即屬應予
    併罰之數罪，惟傷害部分之訴追條件既已嗣後欠缺，自應另就此部分判決不受理
    。
四、據上論斷，應依刑事訴訟法第二百九十九條第一項前段、第三百零三條第三款、
    槍砲彈藥刀械管制條例第十五條第一款、第二款、刑法第十一條前段、第二百七
    十一條第二項、第一項、第五十一條第五款、第二十六條前段、第五十九條、第
    三十八條第一項第一款，判決如主文。
本案經檢察官周慶華到庭執行職務
中    華    民    國      九十        年      六      月 二十二    日
                                      臺灣基隆地方法院刑事第二庭
                                          法  官  黃  麟  倫
右正本證明與原本無異。
對於本件判決如有不服，應於收受送達後十日內，向本院提出上訴書狀，上訴於臺灣
高等法院，並按他造當事人之人數附具繕本。
                                          書記官  許  世  賢
中    華    民    國      九十        年      六      月    二十二    日
論罪科刑所引法條
槍砲彈藥刀械管制條例第十五條第一、二款
未經許可攜帶刀械而有下列情形之一者，處二年以下有期徒刑：
一、於夜間犯之者。
二、於車站、埠頭、航空站、公共場所或公眾得出入之場所犯之者。
刑法第二百七十一條第一項、第二項
殺人者，處死刑、無期徒刑或十年以上有徒刑。
前項之未遂犯罰之。
預備犯第一項之罪者，處二年以下有期徒刑。


司法院資訊處製作；財團法人民間司法改革基金會備份。
